【裁判字號】    99,上易,532
【裁判日期】    990319
【裁判案由】    毒品危害防制條例
【裁判全文】
臺灣高等法院刑事判決                 99年度上易字第532號
上  訴  人
即  被  告  甲○○
上列上訴人因毒品危害防制條例案件，不服臺灣士林地方法院98
年度審易字第2123號，中華民國98年12月23日第一審判決（起訴
案號：臺灣士林地方法院檢察署98年度毒偵字第1696號），提起
上訴，本院判決如下：
    主  文
上訴駁回。
    理  由
一、按刑事訴訟法第350條、第361條、第362條、第367條規定，
    不服地方法院之第一審判決而上訴者，須提出上訴書狀，並
    應敘述具體理由，為上訴必備之程式；其所提出之書狀未敘
    述上訴理由，或僅曾以言詞陳述上訴理由者，均應於上訴期
    間屆滿後20日內補提理由書於第一審法院。第一審法院經形
    式審查，認逾期未補提上訴理由者，應定期間先命補正；逾
    期未補正者，為上訴不合法律上之程式，應以裁定駁回。倘
    已提出上訴理由，但所提非屬具體理由者，則由第二審法院
    以上訴不合法律上之程式，判決駁回。而所謂具體理由，必
    係依據卷內既有訴訟資料或提出新事證，指摘或表明第一審
    判決有何採證認事、用法或量刑等足以影響判決本旨之不當
    或違法，而構成應予撤銷之具體事由，始克當之（例如：依
    憑證據法則具體指出所採證據何以不具證據能力，或依憑卷
    證資料，明確指出所為證據證明力之判斷如何違背經驗、論
    理法則）；倘僅泛言原判決認定事實錯誤、違背法令、量刑
    失之過重或輕縱，而未依上揭意旨指出具體事由，或形式上
    雖已指出具體事由，然該事由縱使屬實，亦不足以認為原判
    決有何不當或違法者（例如：對不具有調查必要性之證據，
    法院未依聲請調查亦未說明理由，或援用證據不當，但除去
    該證據仍應為同一事實之認定），皆難謂係具體理由，俾與
    第二審上訴制度旨在請求第二審法院撤銷、變更第一審不當
    或違法之判決，以實現個案救濟之立法目的相契合，並節制
    濫行上訴（最高法院97年度台上字第892 號判決意旨參照）
    。又依刑事訴訟法第367 條之文義及立法意旨，僅於「上訴
    書狀未敘述上訴理由」之情形，為保障上訴人之權益，始有
    補正之問題。至有無敘述理由，第一審法院僅作形式上之審
    查，如上訴書狀形式上已敘述不服原判決之意旨者，即與未
    敘述上訴理由之情形有別，無庸再命補正；至於其理由是否
    具體，則屬第二審法院審查之範圍，亦不在命補正之列。亦
    即上訴書狀已記載理由，並有具體之敘述時，其上訴既屬合
    法，第二審法院固應就其理由之是否可取，為實體之審理及
    判斷；如認其上訴書狀雖記載理由，但並未具體敘述時，則
    無須再命補正，可逕認其上訴不合法，以判決駁回之（最高
    法院97年度台上字第3889號判決意旨參照）。
二、本件原判決以上訴人即被告甲○○所犯並非死刑、無期徒刑
    或最輕本刑為3 年以上有期徒刑之罪，其於原審準備程序中
    就被訴事實為有罪之陳述，經原審法官告知簡式審判程序之
    旨，並聽取公訴人、被告之意見後，裁定由受命法官獨任進
    行簡式審判程序，以被告前因施用毒品案件，經觀察、勒戒
    後，認無繼續施用毒品之傾向，由臺灣臺北地方法院檢察署
    檢察官以91年度毒偵字第2116號不起訴處分確定，並於民國
    （下同）91年9 月20日釋放出所。又因施用毒品案件，經臺
    灣士林地方法院以94年度易字第907號判決處有期徒刑4月確
    定，並於95年10月5 日執行完畢。後因施用毒品案件，經臺
    灣臺北地方法院以96年度易字第130號判決處有期徒刑5月，
    嗣減為2月15日確定，於96年8月8 日易科罰金執行完畢。再
    因妨害公務案件、施用毒品案件、竊盜案件，分別經臺灣士
    林地方法院以96年度訴字第216號、96年度易字第1523號、9
    6年度易字第2147號、96年度士簡字第1086 號判決各處有期
    徒刑4月（減刑為2月）、3月（減刑為1月15日）、3月、7月
    、4月確定，業經合併定應執行刑1年3月確定，於98年4月26
    日執行完畢。詎仍不知悛悔，於前案觀察勒戒執行完畢釋放
    後5 年內，再犯施用毒品案件，經法院判處罪刑確定後，復
    基於施用第二級毒品甲基安非他命之犯意，於98年8 月21日
    下午5 時許，在臺北市北投區臺北捷運奇岩站之公廁內，以
    將第二級毒品甲基安非他命置入燈泡內燒烤，吸食所產生煙
    霧之方式，施用第二級毒品甲基安非他命1 次之犯行，檢察
    官依法對於被告提起本件公訴，而認定被告於觀察勒戒執行
    完畢釋放後5年內，於98年8 月21日下午5時許，在臺北市北
    投區臺北捷運奇岩站之公廁內，施用第二級毒品甲基安非他
    命1 次之犯罪事實，業據被告甲○○於偵查及原審自白不諱
    （見偵查卷第45頁、原審卷第27頁），且被告為警查獲後所
    採尿液，經送臺灣尖端先進生技醫藥股份有限公司檢驗結果
    ，確呈安非他命、甲基安非他命陽性反應，此有該公司98年
    9月2日濫用藥物檢驗報告、鑑定人結文、臺北市政府警察局
    偵辦毒品案件尿液檢體委驗單各1 紙在卷可稽（見偵查卷第
    11至13頁），被告自白與事實相符，而堪採信，因認被告施
    用第二級毒品甲基安非他命之事證明確，犯行可以認定，核
    係犯毒品危害防制條例第10條第2 項施用第二級毒品罪，其
    持有毒品之低度行為為施用毒品之高度行為吸收，不另論罪
    。並參以被告有上述前科執行情形，此有本院被告前案紀錄
    表在卷可佐，其於前案有期徒刑執行完畢後，5 年內故意再
    犯有期徒刑以上之本罪，為累犯，經審酌被告曾經觀察勒戒
    、起訴及判刑，甫於98年間因施用毒品等案件入監執行完畢
    後，復於98年間因心情不佳再犯本件之犯行，顯見其易受外
    界影響，惟其犯罪後尚知坦承犯行，態度良好，及其施用毒
    品僅戕害己身健康，尚未對社會造成實質危害，暨其品性、
    生活狀況、智識程度等一切情狀，量處有期徒刑7 月，並敘
    明被告施用毒品所用燈泡，雖為其所有，然未扣案，衡情已
    經滅失，自不必再宣告沒收等情，均已詳敘其所憑證據、認
    定理由及量刑依據，從形式上觀察，原判決並無認定事實錯
    誤、量刑違反比例原則而有失之過重之情形。
三、本件被告上訴意旨略以：被告犯行固屬不法，但犯後深知悔
    悟，自白犯行，且被告患有「其他器質性精神病態」疾病，
    被告心緒不穩，難以抑制病況再犯本件犯行，原審未審酌被
    告犯後態度及精神病歷，爰引刑法第59條之規定減輕刑責，
    爰請撤銷原判決，被告情況足堪憐憫，請求量處得易科罰金
    之刑，乃可長期赴醫就診治療云云。惟查，被告自白犯行之
    犯後態度，已經原審量刑時審酌在案；次按刑法第59條所規
    定之酌量減輕其刑，係裁判上之減輕，必以犯罪之情狀可憫
    恕，認為宣告法定最低度之刑猶嫌過重者，始有其適用，本
    件被告觸犯施用第二級毒品犯罪，依其情節，並無足以引起
    社會一般同情之處，尚無顯可憫恕之情形，而得依刑法第59
    條酌減其刑之餘地。至被告提出99年1月4日台北榮民總醫院
    診斷證明，陳稱其患有「其他器質性精神病態」疾病乙節，
    被告於警詢、偵查乃至原審審理中均未曾提及其患有此疾病
    ，況被告罹患此精神疾病與其本件施用毒品犯行，得否適用
    刑法第59條規定酌減其刑，並無必然關係，被告提出原審判
    決後就診之診斷證明，空言指摘原審有未適用刑法第59條之
    違誤，亦難憑採。綜上，被告前開上訴意旨所為指摘，純屬
    其個人對法律之誤解，並非依據卷內既有訴訟資料或提出新
    事證，指出或表明第一審判決有何採證認事、用法或量刑等
    足以影響判決本旨之不當或違法，而構成應予撤銷之具體事
    由與刑事訴訟法第361條第2項所稱「具體理由」，尚非相當
    。本件原判決於被告犯行之認定依據，已詳述如上，量刑亦
    屬妥適，核無不當之情，應予維持。被告上訴意旨所指，難
    謂已敘述上訴之具體理由，而足認定原判決有何不當或違法
    ，其上訴核屬不合法律上之程式，應予駁回，並不經言詞辯
    論為之。
據上論斷，應依刑事訴訟法第367條前段、第372條，判決如主文
。
中    華    民    國    99    年     3    月    19    日
                  刑事第十庭    審判長法  官 陳榮和
                                      法  官 黃斯偉
                                      法  官 李春地
以上正本證明與原本無異。
不得上訴。
                                      書記官 蘇秋
中    華    民    國    99    年    3     月    19    日
附錄：本案論罪科刑法條全文
毒品危害防制條例第10條第2項
施用第二級毒品者，處 3 年以下有期徒刑。

司法院資訊處製作；財團法人民間司法改革基金會備份。
